臺灣臺中地方法院民事判決　九十三年訴字第一六七七號
　　原　　　告　乙○○
　　訴訟代理人　楊國煜律師
　　被　　　告　甲○○
　　　　　　　　丙○○
右當事人間請求損害賠償事件，本院於中華民國九十三年十一月十九日言詞辯論終結
，判決如左：
    主      文
被告應連帶給付原告新台幣陸拾萬元，及自民國九十三年五月二十六日起至清償日止
，按年息百分之五計算之利息。
原告其餘之訴駁回。
訴訟費用由被告連帶負擔十分之三，餘由原告負擔。
本判決第一項於原告以新台幣貳拾萬元為被告供擔保後，得假執行。但被告如以新台
幣陸拾萬元為原告預供擔保，得免為假執行。
原告其餘假執行之聲請駁回。
    事實及理由
一、原告起訴主張：被告甲○○為原告之夫，而被告丙○○明知被告甲○○係有配偶
    之人，竟仍與之發生姦情，並於民國八十八年五月一日產下一女林詩惠，經被告
    甲○○於九十一年三月十四日認領。嗣原告於九十一年六月五日向戶政事務所申
    請戶籍謄本時，無意間發覺戶籍謄本上有被告甲○○認領林詩惠之記載，經向被
    告甲○○質問，被告甲○○始坦承與被告丙○○通姦之事實。被告二人前述通姦
    生女之行為，已不法侵害原告基於配偶關係之身分法益，且原告因被告二人之侵
    權行為，受有精神上之痛苦，依法自得請求被告二人連帶賠償相當之金額。參以
    被告二人於原告提出刑事告訴後，仍不知悔改，繼續通姦，致被告丙○○另於九
    十一年十一月五日產下一子林士元，及被告甲○○為脫免罪責，不顧夫妻情義及
    原告為其養兒育女之辛勞，否認兩造婚姻關係存在，並提起民事確認婚姻無效之
    訴，暨兩造之身分、地位、資力與被告加害之程度等情，原告認所得請求賠償之
    金額，以新台幣（下同）二百萬元為適當，為此依侵權行為之法律關係，訴請被
    告二人連帶給付等語。並聲明：(一)被告應連帶給付原告二百萬元，及自支付命令
    送達翌日起至清償日止，按年息百分之五計算之利息。(二)願供擔保，請准宣告假
    執行。
二、被告二人就渠等自八十六年間開始交往，並先後產下一女、一子之事實雖不爭執
    ，惟以：(一)被告甲○○與原告於七十八年十二月間完成結婚登記，原告於八十二
    年間即離家出走，二人分居長達十年，早已無親密之情感，且被告甲○○之父親
    長年臥病在床，而原告從未探望，可知原告對被告甲○○再無存有絲毫情誼，縱
    使被告甲○○與被告丙○○交往，亦未對原告造成任何精神上痛苦，原告之請求
    應無理由。(二)原告早在八十八年間即知悉被告二人交往之事實，卻遲至九十三年
    五月間始提出損害賠償請求，依民法第一百九十七條第一項前段規定，原告之請
    求權已罹於時效而消滅，被告自得拒絕給付等語資為抗辯。並均聲明：(一)原告之
    訴駁回。(二)願供擔保，請准宣告免為假執行。
三、本件原告主張：被告甲○○為原告之夫，而被告丙○○明知被告甲○○係有配偶
    之人，仍與之發生姦情，並先後於八十八年五月間產下一女林詩惠、九十一年十
    一月間產下一子林士元等情，為被告二人所不爭執，並原告提出戶籍謄本為證。
    而被告二人因前述通姦、相姦行為，經本院以九十三年度易字第二一三五號各判
    處有期徒刑六月、四月乙節，亦據本院調取該卷核閱無誤，並有該刑事判決在卷
    可稽，堪認原告上開主張屬實。
四、被告雖以前詞置辯，惟按婚姻係男女雙方以終身共同生活為目的而組成之特別結
    合關係，夫妻應彼此尊重，互享並互負協力維持共同生活圓滿、安全及幸福之權
    利與義務，故夫妻之一方對於婚姻關係之圓滿，具有人格利益。而通姦、相姦行
    為，對於他人婚姻關係之干擾，常使被害人感到悲憤、羞辱、沮喪、受人非議、
    恥笑等，侵害被害人婚姻關係圓滿之利益，殊為重大。本件原告與被告甲○○自
    八十二年間分居至今，固為兩造所不爭執，然原告與被告甲○○之婚姻關係現仍
    持續中，亦為兩造所是認，是被告二人通姦、相姦之行為，已破壞原告婚姻關係
    之和諧、圓滿，自難認原告未因此受有精神上之痛苦，被告抗辯其等通姦、相姦
    行為，並未造成原告精神上之痛苦，故原告不得請求非財產上之損害賠償云云，
    尚非可採。被告雖又引民法第一百九十七條第一項前段規定而為時效抗辯，惟按
    加害人之侵權行為如連續（持續）發生者，則被害人之請求權亦不斷發生，而該
    請求權之消滅時效亦應不斷重新起算。因此，連續性侵權行為，於侵害終止前，
    損害仍在繼續狀態中，被害人無從知悉實際受損情形，自無法行使損害賠償請求
    權，其消滅時效自應俟損害之程度底定知悉後起算（最高法院八十六年台上字第
    一七九八號判決意旨參照）。如前所述，本件原告與被告甲○○之婚姻關係迄未
    消解，而被告二人自承目前仍同居於臺中縣烏日鄉○○路一六二巷一三號，堪認
    被告侵害行為尚未終止，參照上開判決意旨，原告之損害既仍在繼續狀態中，則
    其請求權之消滅時效即未開始起算，被告抗辯原告之損害賠償請求權已罹於時效
    而消滅云云，亦屬無據，不足憑採。
五、按因故意或過失，不法侵害他人之權利者，負損害賠償責任。故意以背於善良風
    俗之方法，加損害於他人者亦同；數人共同不法侵害他人之權利者，負連帶賠償
    責任，民法第一百八十四條第一項、第一百八十五條第一項前段分別定有明文。
    又不法侵害他人之身體、健康、名譽、自由、信用、隱私、貞操，或不法侵害其
    他人格法益而情節重大者，被害人雖非財產上之損害，亦得請求賠償相當之金額
    。該項規定於不法侵害他人基於父、母、子女或配偶關係之身分法益而情節重大
    者，準用之，民法第一百九十五條第一項、第三項亦有明文。依照右揭說明，本
    件原告因被告二人違背善良風俗之通姦、相姦行為，而受有精神上之損害，堪以
    認定，原告自得依上開規定，請求被告二人連帶賠償其非財產上之損害。而以人
    格權或身分法益遭遇侵害，受有精神上之痛苦，請求慰藉金之賠償，其核給之標
    準，得斟酌雙方之身分、資力與加害程度及其他各種情形核定相當之數額，且所
    謂相當，應以實際加害情形與其身分法益影響是否重大及被害人之身分、地位與
    加害人之經濟情況等關係定之。參酌被告二人交往長達數年，期間發生多次通姦
    、相姦行為，並進而生下二子，被告甲○○甚提起確認其與原告婚姻無效之訴（
    嗣遭法院判決駁回其訴），有臺灣高等法院臺中分院九十二年度家上字第一二○
    號民事判決附卷可參，及原告與被告甲○○自八十二年間起分居迄今，被告二人
    通姦、相姦行為對原告所生精神上痛苦之程度，暨本院所調閱之兩造財產資料，
    顯示原告及被告甲○○名下均無不動產或汽車，被告丙○○名下有汽車及股票投
    資，價值共約十一萬餘元；原告為國小肄業，月薪二萬元，被告甲○○為國中畢
    業，職業為貨車司機，月薪一萬八千元至二萬八千元不等，被告丙○○為國中畢
    業，現無工作等一切情狀，認原告請求精神上損害賠償之數額以六十萬元為相當
    。
六、綜上所述，原告基於侵權行為損害賠償請求權之法律關係，請求被告二人連帶給
    付六十萬元，及自支付命令送達翌日即九十三年五月二十六日起至清償日止，按
    年息百分之五計算之法定遲延利息部分，為有理由，應予准許；逾此部分之請求
    ，則無理由，應予駁回。
七、本件兩造各陳明願供擔保請准宣告假執行或免為假執行，經核原告勝訴部分，尚
    無不合，爰分別酌定相當之擔保金額宣告之。至原告敗訴部分，其假執行之聲請
    已因訴之駁回而失所依附，應併予駁回。
八、本件事證已臻明確，兩造其餘攻擊、防禦方法及舉證，核與判決結果無影響，爰
    不逐一論述，併予敘明。
九、據上論結，本件原告之訴為一部有理由，一部無理由，依民事訴訟法第七十九條
    、第八十五條第二項、第三百九十條第二項、第三百九十二條第二項、，判決如
    主文。
中　　　華　　　民　　　國　　九十三　　年　　 十二　　   月　　三　  　日
                                        臺灣臺中地方法院民事第四庭
~B　　　審判長法　　官　洪碧雀
~B　　　　　　法　　官　王　銘
~B　　　　　　法　　官　羅智文
右正本係照原本作成。
如對本判決上訴，須於判決送達後廿日內向本院提出上訴狀
中　　　華　　　民　　　國　　九十三　　年　　 十二　　   月　　三  　　日
~B　　　　　法院書記官　蔡秀珍
